【裁判字號】    94,訴,2930
【裁判日期】    950601
【裁判案由】    勞保
【裁判全文】
臺北高等行政法院判決
                                     94年度訴字第02930號
                              .
原      告  甲○○
被      告  勞工保險局
代  表  人  乙○總經理）住同.
訴訟代理人  丙○○
            丁○○
上列當事人間因勞保事件，原告不服行政院勞工委員會中華民國
94年7 月15日勞訴字第0940028805號訴願決定（發文日期：94年
7月22日），提起行政訴訟。本院判決如下：
    主  文
原告之訴駁回。
訴訟費用由原告負擔。
    事  實
一、事實概要：
    原告原以宜蘭縣汽車駕駛員職業工會為投保單位，參加勞工
    保險為被保險人。原告以其因頸椎損傷併活動機能障害，於
    民國（下同）93年9 月23日（被告收文日期）檢據申請殘廢
    給付。經被告審查，以原告殘廢程度未達殘廢給付請領標準
    ，乃以93年11月18日第00000000000 號函核定所請殘廢給付
    應不予給付。原告不服，向勞工保險監理委員會申請審議，
    經該會以94年2 月18日94保監審字第0025號審定書撤銷上開
    被告93年11月18日第00000000000 號函，由被告另為適法之
    處分，並認原告第5 、6 、7 節頸椎融合、變形，殘廢程度
    符合勞工保險殘廢給付標準表第55項第12等級等語。嗣被告
    依上開審定結果重新審查，以94年3 月2 日保給殘字第0941
    0035960 號函（下稱原處分）核定按前開等級發給100 日殘
    廢給付。原告不服，向勞工保險監理委員會申請審議，經該
    會以94年5 月2 日94保監審字第0842號審定書駁回，原告仍
    不服，提起訴願遭決定駁回後，遂提起行政訴訟。
二、兩造聲明：
  (一)原告聲明：（原告未於言詞辯論期日到場，茲據其書狀所載
    ，記載其聲明及陳述）
    1.訴願決定、爭議審定及原處分均撤銷。
    2.被告應依勞工保險條例第53項第7 等級440 日，核付原告
      殘廢給付。
    3.訴訟費用由被告負擔。
  (二)被告聲明：如主文所示。
三、兩造之爭點：
  (一)原告主張：原告因頸椎損傷併活動機能障礙，復健治療1 年
    以上，由醫師鑑定開具殘廢診斷書申請給付。原告親自詢問
    主治醫師，頸部之生理運動範圍為110 度至120 度，而醫師
    出具之殘廢診斷書載明原告之頸椎活動角度僅20度，明顯喪
    失正常生理運動範圍1/2 以上，應符合勞工保險殘廢給付標
    準表第53項第7 等級之殘廢，應發給440 日。
  (二)被告主張：
    本件宜蘭縣汽車駕駛員職業工會被保險人即原告因頸椎損傷
    併活動機能障害，於93年9 月23日檢據申請殘廢給付，據財
    團法人天主教靈醫會羅東聖母醫院（下稱羅東聖母醫院）93
    年9 月21日出具之勞工保險殘廢診斷書記載，殘廢詳況：頸
    椎屈曲10度、伸展10度、可活動範圍20度。嗣經被告檢附前
    揭殘廢診斷書及X 光片等資料送特約專科醫師審查，其審查
    意見為︰「依所附X 光片，吳君（即原告）頸椎退化性變化
    合併第5 、6 、7 頸椎粘連，無其他椎節固定或融合，不致
    於活動範圍20度，無其他骨折、脫位、畸形，不符合殘廢給
    付標準。」等語。據此，被告乃以其殘廢程度未達請領標準
    ，核定否准所請殘廢給付。原告不服，向勞工保險監理委員
    會申請審議，經勞工保險監理委員會特約專科醫師審查認為
    ：「依所附X 光片，為第5 、6 、7 頸椎融合，輕度變形，
    但上頸椎良好，其活動度應可在積極復健下改善，以其第5
    、6 、7 頸椎融合、變形，建議依第55項第12等級殘廢核付
    。」等語，勞工保險監理委員會審定：「原核定撤銷，由勞
    工保險局另為適法之處分。」。被告遂依審定結果重新核定
    ，改按第55項第12等級發給100 日殘廢給付，計140,000 元
    ，並無不合。
    理  由
一、本件原告經合法通知，無正當理由未於言詞辯論期日到場，
    核無民事訴訟法第386 條各款所列情形，爰依行政訴訟法第
    218 條準用民事訴訟法第385 條第1 項前段，由被告聲請而
    為一造辯論判決。
二、原告主張：原告因頸椎損傷併活動機能障礙，復健治療1 年
    以上；而頸部之生理運動範圍為110 度至120 度，依醫師出
    具之殘廢診斷書載明原告之頸椎活動角度僅20度，明顯喪失
    正常生理運動範圍1/2 以上，應符合勞工保險殘廢給付標準
    表第53項第7 等級之殘廢，應發給440 日。據此，依行政訴
    訟法第5 條第2 項及勞工保險條例第53條規定，求為判決如
    訴之聲明所示云云。
三、被告則以：原告雖主張其殘廢程度符合第53項第7 等級，惟
    本件經勞工保險監理委員會特約專科醫師審查認為：「依所
    附X 光片，為第5 、6 、7 頸椎融合，輕度變形，但上頸椎
    良好，其活動度應可在積極復健下改善，以其第5 、6 、7
    頸椎融合、變形，建議依第55項第12等級殘廢核付。」等語
    ，被告依據上開醫師審查意見改核按第55項第12等級發給10
    0 日殘廢給付，並無不合，求為判決駁回原告之訴等語。
四、按勞工保險條例第53條規定：「（第1 項）被保險人因普通
    傷害或罹患普通疾病，經治療終止後，如身體遺存障害，適
    合殘廢給付標準表規定之項目，並經保險人自設或特約醫院
    診斷為永久殘廢者，得按其平均月投保薪資，依同表規定之
    殘廢等級及給付標準，1 次請領殘廢補助費，殘廢給付標準
    表如附表二。（第2 項）被保險人領取普通傷病給付期滿，
    或其所患普通傷病經治療1 年以上尚未痊癒，如身體遺存障
    害，適合殘廢給付標準表規定之項目，並經保險人自設或特
    約醫院診斷為永不能復原者，得比照前項規定辦理。」該條
    文之附表即殘廢給付標準表「脊柱畸形或運動障害」系列第
    53項障害項目規定：「脊柱遺存顯著畸形或顯著運動障害者
    」為第7 殘廢等級，按該等級發給440 日之殘廢給付，第55
    項「脊柱遺存畸形者」為第12殘廢等級，按該等級發給100
    日之殘廢給付。另同表「脊柱畸形或運動障害」系列附註一
    規定：「脊柱為保持體位之支柱，其有遺存運動傷害、畸形
    障害或荷重障害者，對於勞動能力之喪失程度，不應拘執於
    脊柱椎骨個別之損傷程度作個別判斷，應從脊柱全體機能損
    傷若干程度，作綜合性之審查。」附註四規定：「脊柱運動
    障害：『遺存顯著運動障害』，係指喪失生理運動範圍二分
    之一以上者。(二)『遺存運動障害』，係指喪失生理運動範圍
    三分之一以上者。(三)脊柱運動限制不明顯者，不在給付範圍
    。」附註五規定：「『脊柱遺存畸形』，係指符合下列情況
    之一者：(一)著衣時由外部不易察見，但脫衣後或由X 光照片
    可以明顯察知脊柱或脊椎之一部，確有因骨折或其他病變引
    起之明顯變形（含缺損）者。(二)…。」
五、原告為勞工保險之被保險人，以其因頸椎損傷併活動機能障
    害，於93年9 月23日檢據申請殘廢給付等情，為兩造所不爭
    ，並有勞工保險殘廢給付申請書、羅東聖母醫院93年9 月21
    日出具之勞工保險殘廢診斷書附原處分卷可稽，為可確認之
    事實。
六、本件之爭執，在於原告是否符合勞工保險殘廢給付標準表第
    53項第7 等級之殘廢程度？經查：
  (一)依有關勞工保險殘廢給付標準表「脊柱畸形或運動障害」系
    列附註一規定，係被保險人因脊柱損傷遺存神經系統功能障
    害時，即得考量其全體機能損害若干程度，而依勞工保險條
    例第55條第6 款規定，依綜合性審查原則衡量審定其等級。
    依醫理，關於腰椎如無明顯椎節運動機能病變、受損，皆不
    會明顯影響整體脊柱之活動範圍，脊柱整體運動範圍是各椎
    節運動範圍之總和，脊柱運動範圍受損程度視病變涉及之椎
    節數目而定。
  (二)依原告所檢附羅東聖母醫院93年9 月21日掣給同日審定成殘
    之勞工保險殘廢診斷書記載，門診診療期間：93年9 月2 日
    至93年9 月21日共門診3 次；殘廢詳況：頸椎屈曲10度、伸
    展10度、可活動範圍20度。本件經勞工保險監理委員會將上
    開勞工保險殘廢診斷書及原告所送X 光片，送請特約專科醫
    師審查認為：「依所附X 光片，為第5 、6 、7 頸椎融合，
    輕度變形，但上頸椎良好，其活動度應可在積極復健下改善
    ，以其第5 、6 、7 頸椎融合、變形，建議依第55項第12等
    級殘廢核付。」是原告並不符合勞工保險殘廢給付標準表「
    脊柱畸形或運動障害」系列53項第7 等級之殘廢程度。
  (三)按勞工保險條例第28條、第56條及勞工保險條例施行細則第
    76條第3項規定，被告於審核勞保給付案件時，除以被保險
    人所檢附之保險資料、殘廢診斷書等書面資料予以審核外，
    亦得調查有關之文件、得另行指定醫院或醫師複檢，並得通
    知出具殘廢診斷書之醫療機構檢送必要之檢查紀錄或有關診
    療病歷，故專門醫師之殘廢診斷證明僅為參考依據，被告仍
    應依職權審查被保險人之殘廢程度，並認定事實後以為核定
    。行政院衛生署89年3 月17日衛署醫字第89013119號函釋略
    以：「診斷書之內容，係由醫師依病人病情或依該病人之病
    歷據實填載，而非依病人要求內容出具，至於該診斷書所載
    之病情，是否符合殘障給付標準，係由該殘障給付主管機關
    逕依權責認定。」核與上開規定意旨無違，被告辦理相關案
    件，自得據之適用。又脊柱是否遺存障害，依醫理需經X 光
    片檢查，本案既經被告送請專業醫師依原告治療終止所攝之
    X 光片、殘廢診斷書予以審核，其審核程序依法洵無不合，
    併此敘明。
七、綜上所述，原處分核定發給100 日殘廢給付，認事用法，並
    無違誤，爭議審定及訴願決定，遞予維持，亦無不合，原告
    訴請撤銷訴願決定及原處分關於否准發給340 日殘廢給付，
    請求被告核定發給340 日殘廢給付部分，為無理由，應予駁
    回；至於原告訴請撤銷訴願決定及原處分關於核定發給100
    日殘廢給付之有利部分，欠缺權利保護必要，併予駁回。
據上論結，本件原告之訴為無理由，依行政訴訟法第218 條、第
98條第3 項前段，民事訴訟法第385 條第1 項前段，判決如主文
。
中    華    民    國    95    年     6    月    1     日
                        第一庭審判長法  官  王立杰
                                    法  官  劉錫賢
                                    法  官  胡方新
上為正本係照原本作成。
如不服本判決，應於送達後20日內，向本院提出上訴狀並表明上
訴理由，如於本判決宣示後送達前提起上訴者，應於判決送達後
20日內補提上訴理由書（須按他造人數附繕本）。
中    華    民    國    95    年     6    月    1     日
                                    書記官  陳幸潔


司法院資訊處製作；財團法人民間司法改革基金會備份。
